臺灣高雄地方法院刑事裁定
111年度聲字第803號
聲明異議人
即  受刑人  王杰熹


上列聲明異議人即受刑人因公共危險案件，對臺灣高雄地方檢察
署檢察官執行之指揮（111年度執字第2801號）聲明異議，本院
裁定如下：
    主  文
聲明異議駁回。
    理  由
一、本件聲明異議意旨詳如附件「刑事聲明異議狀」所載。 
二、按受刑人或其法定代理人或配偶，以檢察官執行之指揮為不
    當者，得向諭知該裁判之法院聲明異議；法院應就疑義或異
    議之聲明裁定之，刑事訴訟法第484條、第486條分別定有明
    文。次按，犯最重本刑為5年以下有期徒刑之罪，而受6月以
    下有期徒刑或拘役之宣告者，得以新臺幣（下同）1千元、2
    千元或3千元折算1日，易科罰金。但確因不執行所宣告之刑
    ，難收矯正之效或難以維持法秩序者，不在此限，刑法第41
    條第1項定有明文。而依其立法理由說明，個別受刑人如有
    不宜易科罰金之情形，在刑事執行程序中，檢察官得依該項
    但書規定，審酌受刑人是否具有「確因不執行所宣告之刑，
    難收矯正之效，或難以維持法秩序」之事由，決定是否准予
    受刑人易科罰金。因此，有期徒刑或拘役得易科罰金之案件
    ，法院所諭知者，僅係易科罰金時之折算標準而已，至於是
    否准予易科罰金，則賦予執行檢察官視個案具體情形，依前
    開法律規定而為裁量，亦即執行檢察官得考量受刑人之一切
    主、客觀條件，審酌其如不接受有期徒刑或拘役之執行，是
    否難達科刑之目的、收矯正之成效或維持法秩序等，以作為
    其裁量是否准予易科罰金之憑據，非謂受刑人受6個月以下
    有期徒刑或拘役之宣告時，執行檢察官即必然應准予易科罰
    金。又上開法條所稱「難收矯正之效」及「難以維持法秩序
    」，均屬不確定法律概念，此乃立法者賦予執行者能依具體
    個案，考量犯罪所造成法秩序等公益之危害大小、藉施以自
    由刑而避免受刑人再犯之效果高低等因素，據以審酌得否准
    予易科罰金，亦即執行者所為關於自由刑一般預防（維持法
    秩序）與特別預防（有效矯治受刑人使其回歸社會）目的之
    衡平裁量，非謂僅因受刑人個人家庭、生活處遇值得同情即
    應准許易科罰金；且法律既賦予執行檢察官此項裁量權，是
    法院當僅於發生違法裁量、有裁量瑕疵或逾越法律授權、專
    斷等情時，始有介入審查之必要，若執行檢察官之裁量並無
    上述情形，自難遽指為違法（最高法院98年度台抗字第102
    號、100年度台抗字第646號、102年度台抗字第849號裁定意
    旨參照）。
三、經查：
  ㈠聲明異議人即受刑人王杰熹（下稱受刑人）因犯酒後不能安
    全駕駛罪，經本院111年度交簡字第639號判處有期徒刑4月
    ，併科罰金2萬元，有期徒刑如易科罰金，罰金如易服勞役
    ，均以1千元折算1日確定。前揭案件經送臺灣高雄地方檢察
    署（下稱高雄地檢署）執行，該署檢察官於「易科罰金案件
    初核表」勾選：擬不准予易科罰金，並批示：「受刑人10年
    內3犯酒駕，本次酒駕距上次不到3年，其自律能力不佳，守
    法意識薄弱，歷次酒駕有車禍之情形，對用路人危害甚鉅，
    非入監難收矯正效力，爰擬不准予易科罰金」。並於「得易
    服社會勞動案件審查表」勾選：擬不准其易服社會勞動，批
    示理由同前不准易科罰金部分。故檢察官認受刑人本案已第
    3犯酒駕案件，非予執行，顯難收矯正之效或難以維持法秩
    序，而不准易科罰金、易服社會勞動，傳喚受刑人於111年5
    月19日到案，傳票上註明：「本件係10年內第3犯酒駕案件
    ，本次酒駕距上次不到3年，經核不准易科罰金及易服社會
    勞動，請台端於傳喚日期到署入監執行，如台端對於審核結
    果不服，請於應告日期前，檢具相關資料，向本署承辦股陳
    述意見」等情，此經本院依職權調閱高雄地檢署111年度執
    字第2801號卷核閱無誤，高雄地檢署檢察官做成審核決定業
    已給予受刑人陳述意見之機會，堪以認定。
　㈡本院審酌受刑人歷年來之酒後駕車犯罪紀錄：⒈先於民國100
    年9月17日初犯，吐氣酒精濃度達0.53mg/L，經高雄地檢署
    檢察官以100年度偵字第31071號為緩起訴處分，緩起訴期間
    1年並應立向國庫支付2萬元、⒉再於108年7月14日二犯，吐
    氣酒精濃度達0.47mg/L，經本院108年度交簡字第2357號判
    處有期徒刑3月及併科罰金5千元、⒊復於111年1月3日三犯（
    本件），吐氣酒精濃度達0.37mg/L，經本院111年度交簡字
    第639號判處有期徒刑4月及併科罰金2萬等情，有各該緩起
    訴處分書、刑事判決及前揭前案紀錄表可查，可知受刑人已
    多次犯本件不能安全駕駛動力交通工具罪，仍不知自我警惕
    戒酒，足徵其為貪杯，絲毫不顧用路人及自己生命及財產安
    全，值此酒駕肇事屢屢見報，並為媒體廣泛報導，且政府亦
    大力宣導酒後不得駕車，以維護用路人及自己生命及財產安
    全，避免釀成不幸事故，造成個人及無辜用路人家庭破碎危
    險之際，受刑人還執意以身試法，顯見受刑人有不知自我反
    省及法意識薄弱之情形。是檢察官已考量受刑人之違法情節
    、再犯之高度危險性及對公益之危害性，審酌個案情形，不
    准受刑人易科罰金及易服社會勞動，並給予受刑人陳述意見
    之機會，應屬行使法律賦予指揮刑事案件執行之裁量權，並
    無逾越法律授權或審認與裁量要件無合理關連之事實等情事
    ，難認有何執行指揮不當之處。
  ㈢法務部固於102年6月19日發出新聞稿指出：為避免各地方法
    院檢察署就酒駕再犯之發監標準寬嚴不一，造成部分受刑人
    以遷徙戶籍之方式規避入監服刑，而衍生違反公平原則之疑
    慮，臺灣高等法院檢察署研議統一酒駕再犯發監標準之原則
    ，並已將研議結果函報法務部准予備查。依據研議結果，被
    告5年內三犯刑法第185條之3第1項之罪者，原則上即不准予
    易科罰金，但有下列情形之一者，執行檢察官得斟酌個案情
    況考量是否准予易科罰金：1.被告係單純食用含有酒精之食
    物(如:薑母鴨、麻油雞、燒酒雞)，而無飲酒之行為。2.吐
    氣酒精濃度低於0.55毫克(mg/l)，且未發生交通事故或異常
    駕駛行為。3.本案犯罪時間距離前次違反刑法第185條之3第
    1項之罪之犯罪時間已逾3年。4.有事實足認被告已因本案開
    始接受酒癮戒癮治療。5.有其他事由足認易科罰金已可收矯
    正之效或維持法秩序者，此有法務部新聞稿列印資料在卷可
    稽。受刑人本案吐氣酒精濃度係0.37毫克(mg/l)，低於0.55
    毫克(mg/l)，然查，前揭法務部關於「統一酒駕再犯發監標
    準」之新聞稿內容係載稱：「為避免各地方法院檢察署就酒
    駕再犯之發監標準寬嚴不一，造成部分受刑人以遷徙戶籍之
    方式規避入監服刑，而衍生違反公平原則之疑慮」，而由臺
    灣高等法院檢察署研議統一酒駕再犯發監標準之原則，並將
    研議結果函報法務部備查，且上開發監標準但書所定情形既
    屬例外，並非應優先於原則適用，仍係由檢察官視個案具體
    情況裁量，而近年來因酒後駕車造成重大傷亡之事件頻傳，
    社會大眾對於酒後駕車行為應予嚴懲具有高度共識，刑法第
    185條之3並因而多次修法加重，在在顯見立法者對酒後駕車
    犯罪之重視，及處罰日漸加重以圖嚇阻之目的，廣為媒體所
    宣傳，受刑人明知上情，猶飲酒至呼氣所含酒精濃度達每公
    升0.37毫克，其前次酒駕犯行，已獲執行檢察官准予易刑處
    分，卻仍不知警惕，甚於繳納易科罰金後，未及3年即重蹈
    覆轍而犯下本次犯行，足見異議人未因前次酒駕犯行得易科
    罰金之處遇，嚴肅正視酒後駕車行為之嚴重性，其就酒後駕
    車之禁止誡命，始終抱持輕忽僥倖之心態，至為顯然。從而
    ，難認本次再犯所受刑之宣告，以易刑處分執行得收矯正及
    維持法秩序之效，檢察官以前開事由，據以認定受刑人所犯
    之罪刑，有不執行所宣告之刑，難收矯正之效及維持法秩序
    之事由，而不准受刑人易刑處分之聲請，尚符合刑罰之目的
    ，自屬合目的性之裁量。
  ㈣聲明異議意旨另以：受刑人職業為禮儀師，執業上已有數條
    已簽訂契約的客戶案若入監服刑將無法履行契約造成公司對
    客戶違約，進而影響公司的營作，主張受刑人有不宜入監服
    刑之事由云云，惟現行刑法第41條第1項有關得易科罰金之
    規定，已刪除「受刑人因身體、教育、職業、家庭等事由，
    執行顯有困難」之規定。亦即執行檢察官考量是否准受刑人
    易科罰金時，已不須考量受刑人是否因身體、教育、職業、
    家庭等事由致執行顯有困難，而僅須考量受刑人如不接受有
    期徒刑或拘役之執行，是否難收矯正之效，或難以維持法秩
    序，以作為其裁量是否准予易科罰金之依據，倘其裁量未濫
    用權限，自不得任意指摘為違法，故檢察官於考量異議人犯
    罪特性、情節及其個人之特殊事由後，做成如上決定，難認
    有何執行指揮不當之處，異議人所執前開異議意旨，核無足
    取。
四、綜上所述，本件執行檢察官於指揮執行時已充分審查相關因
    素而認受刑人應入監執行，方能收刑罰矯正之效及維持法秩
    序之功能，故不准許受刑人易科罰金及易服社會勞動，此執
    行命令經核未有何逾越法律授權或濫用權力之情事，聲明異
    議意旨以前詞指摘執行檢察官否准本件易刑處分之指揮不當
    ，均非可採。從而，本件聲明異議並無理由，應予駁回。
五、依刑事訴訟法第486條，裁定如主文。
中　　華　　民　　國　　111 　年　　 6　  月　　23　　日
                  刑事第一庭    法　官  賴建旭
以上正本證明與原本無異。
如不服本裁定，應於送達後5日內，向本院提出抗告狀。
因疫情而遲誤不變期間，得向法院聲請回復原狀。
中　　華　　民　　國　　111 　年　　6 　　月　　23　　日
                                書記官  陳雅惠
附件：刑事聲明異議狀。